【裁判字號】    99,消債抗,3
【裁判日期】    990507
【裁判案由】    抗告事件
【裁判全文】
臺灣宜蘭地方法院民事裁定             99年度消債抗字第3號
抗  告  人
即  債權人  萬泰商業銀行股份有限公司
法定代理人  乙○○
相  對  人
即  債務人  甲○○
上列當事人間因消費者債務清理條例聲明異議事件，抗告人對於
中華民國98年12月8日本院98年度事聲字第55 號第一審裁定提起
抗告，本院管轄之第二審合議庭裁定如下：
    主  文
抗告駁回。
抗告費由抗告人負擔。
    理  由
一、本件抗告意旨略以：債務人每月收入新臺幣（下同）60,600
    元，每月生活必要支出為53,128元，其需扶養4 名子女及無
    法工作之配偶，其中4名子女之扶養費僅為9,300元，而即將
    成年之長女郭瓊蔓每月需7,500元，其餘3名子女每月每人僅
    600元，相當於每日僅20 元，明顯過低，顯不合理，倘非債
    務人隱匿財產，亦有消費者債務清理條例第63條第1項第8款
    更生方案無履行可能之情事。又債務人所提更生方案，前 5
    年每月償還7,500元，嗣長女畢業後，自第6年起每月償還8,
    500元，然債務人陳報其長女每月必要開支為7,500元，何故
    其長女有謀生能力，已可共同分攤家計支出時，僅增加1,00
    0 元償還債務，顯非合理。再者，債務人背負高額債務，理
    應節省開支，然其每月瓦斯費高達3,450 元、有線電視費用
    580元、網路、電話費1,400元，實難令人認同。另債務人於
    民國98年8月19日曾向鈞院陳報其月收入僅為34,200 元，而
    今債務人提出之更生方案，每月收入達60,600元，差異甚大
    ，足見債務人先低報收入以進入更生程序，後提高支出以減
    免債務，且債務人毀諾前繳納之數額為8,961 元，與更生方
    案之7,500元僅差1,461元，倘債務人能減縮網路、有線電視
    等非必要支出，應無不能清償之情，爰依法提出抗告，請鈞
    院廢棄原裁定，以維權益等語。
二、按債務人有薪資、執行業務所得或其他固定收入，法院認更
    生方案之條件公允者，得不經債權人會議可決，逕依債務人
    之聲請或依職權以裁定認可更生方案，消債條例第64 條第1
    項定有明文。次按，消費者債務清理條例之制定，乃為使負
    擔債務之消費者得依該條例所訂之程序清理其債務，並保障
    債權人公平受償，以謀求消費者經濟生活之重建，故除有同
    條例第63條第1項及64條第2項所訂情形外，法院得斟酌情形
    裁量認可更生方案。
三、經查：
（一）債務人提出之更生方案，共分84期（原裁定誤載為96期）
      ，以每月為1期，為期7年，第1至60期，每月償還7,500元
      ，第61期至84期，每月清償8, 500元，清償總金額達654,
      000元，佔總債務金額1,214,744元之53.8％，已達相當之
      清償成數。本件債務人之配偶邱佩玲名下無房屋、土地等
      財產，且無任何薪資收入，並患有中度精神障礙，有財產
      歸屬資料清單、96年度稅務電子閘門財產所得調件明細表
      、財政部臺灣省北區國稅局97年度綜合所得稅各類所得資
      料清單、殘障手冊及國立陽明大學附設醫院診斷證明書附
      卷可參，堪認債務人之配偶確係不能維持生活，而有受扶
      養之必要。又債務人育有子女4 名，均未成年，且仍在就
      學階段，亦有受債務人扶養之必要。參酌內政部公告之98
      年度臺灣省每人每月最低生活費標準9,829 元計算，債務
      人扶養子女4 名及配偶，併同自己之必要花費，全戶每月
      至少有58,974 元（9,82 9元×6人）之必要開支，而債務
      人陳報之平均每月必要支出為53,128元，已低於上述標準
      ，足徵其還款之誠意，應無異議人所述未節省開支之情，
      本院98年司執消債更字第3 號裁定認可之還款金額及成數
      ，以相對人目前之經濟狀況而言，應屬公允，而無不當。
（二）異議人雖指稱：債務人陳報之必要開支中，4 名子女之扶
      養費僅為9,300元，而即將成年之長女郭瓊蔓每月需7,500
      元，其餘3名子女每月每人僅600元，相當於每日僅20元，
      明顯過低，顯不合理云云，然債務人之子女郭瓊蔓（79年
      10月11日生）、郭庭瑗（82年11月17日生）、郭豐震（87
      年11月18日生），郭欣玉（85年6月28日生）年僅 19、16
      、11、13歲，均在求學階段，其生活開支本較一般成年人
      為低，況如膳食費、水、電、瓦斯等費用均已計入全戶支
      出項目中，自無重複計算之可能，且該子女4 人年齡有異
      ，求學階段不同，支出之金額自有差異，尚難以此逕認債
      務人之更生方案無履行可能或有虛偽情事。異議人雖再指
      述：債務人陳報其長女每月必要開支為7,500 元，何故其
      長女有謀生能力，已可共同分攤家計支出時，僅增加1,00
      0 元償還債務，顯非合理云云，然更生方案之擬定僅能考
      量本院為認可裁定時，債務人現實實際之收入狀況而為評
      估，尚難以未來不確定之情事作為認定之基礎。債務人之
      長女未來能否順利謀職，分攤家計係屬不確定之情事，債
      務人於此情況下仍願將其清償數額由每月之7,500 元調高
      至8,500 元，可見其還款之誠意，殊無以債務人提高還款
      金額為由，詎認更生方案顯失公允。
四、綜上所述，本件債務人有固定收入，經斟酌債務人之經濟能
    力、家庭狀況等情，認債務人所提之更生方案核屬公允，且
    亦查無債務人或其更生方案有消費者債務清理條例第63條第
    1項或第64條第2項所定不應認可之消極事由存在，則本院司
    法事務官依同條例第64條第1 項裁定認可債務人所提之更生
    方案，並依同條例第62條第2 項酌定其生活限制，經核並無
    不合，原審就抗告人所提異議予以駁回，洵屬有據。從而，
    抗告人提起抗告，非有理由，應予駁回。
五、據上論結，本件抗告為無理由，爰依消費者債務清理條例第
    15 條，民事訴訟法第495條之1第1項、第449條第1項、第95
    條、第78條，裁定如主文。
中    華     民     國    99    年    5    月    7    日
                    臺灣宜蘭地方法院民事庭
                            法  官  楊麗秋
                            法  官  林翠華
                            法  官  楊坤樵
正本係照原本作成。
本裁定不得抗告。
中    華    民    國    99    年    5     月    7     日
                            書記官  林慶生

司法院資訊處製作；財團法人民間司法改革基金會備份。
